【裁判字號】    99,簡上,2
【裁判日期】    990322
【裁判案由】    損害賠償
【裁判全文】
臺灣基隆地方法院民事判決               99年度簡上字第2號
上  訴  人  乙○○
即  被  告
被上訴人    甲○○
即 原 告
上列當事人間請求損害賠償事件，上訴人對於中華民國98年11月
30日臺灣基隆地方法院98年度基簡字第753號第一審判決提起上
訴，本院合議庭於99年3月8日言詞辯論終結，判決如下：
    主  文
原判決命上訴人給付超過新臺幣貳拾肆萬伍仟元及該部分假執行
之宣告暨訴訟費用之裁判均廢棄。
上開廢棄部分，被上訴人在第一審之訴駁回。
上訴人其餘上訴駁回。
第一、二審訴訟費用除確定部分外，由上訴人負擔十分之九，餘
由被上訴人負擔。
    事實及理由
一、上訴人陳述，除與原判決記載相同者，茲引用之外，補稱：
    上訴人從未接獲被上訴人原審之起訴狀繕本，明顯違反民事
    訴訟法；被上訴人曾於民國97年5月9日至97年8月8日向富邦
    產物保險股份有限公司（下稱富邦產險公司）領取理賠金新
    臺幣（下同）60,973元，並於98年4月30 日至98年5月21日
    申請理賠8,039元，共計領取69,012元，本件賠償應扣除上
    開理賠金額，另被上訴人有無裝置假牙之必要？尚有疑問，
    且就假牙部分也有領得3萬元；被上訴人就薪資損失及精神
    慰撫金之請求金額過高；上訴人居住的房屋係違建，已因火
    災燒燬，因上訴人須服勞動服務，沒有時間做其他工作賺錢
    ，上訴人有腦神經方面的疾病，目前仍長期服藥中，上訴人
    經濟能力不佳，為此提起本件上訴等語。
二、被上訴人除與原判決記載相同者，茲引用外，並抗辯：被上
    訴人係於本件刑事案件審理時當庭提出附帶民事訴訟，當時
    上訴人有在場，故上訴人知悉本件附帶民事訴訟之內容，應
    無繕本送達的問題；被上訴人確曾申請2次理賠，領取
    60,973元及8,039元之理賠金，然均係右腳手術及拔鋼釘之
    費用，均屬實支實付，故被上訴人未就該部分之醫療費用請
    求賠償，縱有受領理賠金，亦無須於本件賠償金額中扣除；
    被上訴人門牙是假牙，但因車禍有斷裂及鬆動，因此有5顆
    假牙須重做，下排牙齒1顆真牙斷裂，須做1顆假牙，被上訴
    人同意假牙部分之理賠3萬元予以扣除，為此聲明請求駁回
    上訴。
三、得心證之理由
（一）上訴人主張從未接獲被上訴人原審之起訴狀繕本，明顯違
      反民事訴訟法云云，惟查本件被上訴人係於98年7月15日
      本院98年度交易字第52號業務過失傷害案件審判期日以言
      詞提起本件附帶民事訴訟，經被上訴人陳述訴狀所應表明
      之事項，記載於筆錄後，上訴人已當庭閱覽且無異議，此
      有上訴人親自簽名之言詞提起附帶民事訴訟筆錄附98年度
      交附民字第37號卷宗可查，上訴人既於上開期日即已知悉
      被上訴人提起本件訴訟之聲明、原因事實及所提出之證據
      ，上訴人即無難以行使其防禦權之可言，況本件經刑事庭
      移送前來後，原審復又將起訴狀繕本與言詞辯論通知書一
      併送達於上訴人，且經上訴人本人收受無誤，此有送達證
      書附原審卷可稽（見原審卷第16頁），上訴人之訴訟防禦
      權實已獲得充分保障，原審之訴訟程序並無瑕疵，是以上
      訴人以起訴狀繕本未合法送達於上訴人為由，指摘原審訴
      訟程序違反民事訴訟法規定，自屬無據。
（二）按因故意或過失，不法侵害他人之權利者，負損害賠償責
      任；汽車、機車或其他非依軌道行駛之動力車輛，在使用
      中加損害於他人者，駕駛人應賠償因此所生之損害；不法
      侵害他人之身體或健康者，對於被害人因此喪失或減少勞
      動能力或增加生活上之需要時，應負損害賠償責任；不法
      侵害他人之身體、健康、名譽、自由、信用、隱私、貞操
      ，或不法侵害其他人格法益而情節重大者，被害人雖非財
      產上之損害，亦得請求賠償相當之金額，民法第184條第1
      項前段、第191條之2前段、第193條第1項、第195條第1項
      前段分別定有明文。查本件上訴人於97年5月9日約下午4
      時20分許，駕車撞及被上訴人，致被上訴人受有右側脛骨
      開放性骨折、外傷後牙齒鬆動、前距腓韌帶斷裂等傷害，
      上訴人之行為與被上訴人之受傷結果間，自有相當因果關
      係，上訴人應負侵權行為損害賠償之責，從而被上訴人依
      前揭法條之規定，訴請上訴人賠償其損害，於法有據，原
      審因而判決上訴人賠償被上訴人276,782元。上訴人就其
      原審敗訴部分不服提起本件上訴，茲就上訴人上訴有無理
      由即被上訴人請求損害賠償範圍應否准許，審酌如下：
   1、醫療費用部分：
      被上訴人主張因本件車禍受有牙齒斷裂等傷害，因而支出
      假牙重建費用55,000元，並提出長庚醫療財團法人基隆長
      庚紀念醫院（下稱長庚紀念醫院）診斷證明書、楊宗源牙
      醫診所診斷證明書及收據等件影本為證。上訴人雖辯稱被
      上訴人自富邦產險公司受領之保險金60,973元應予扣除，
      且被上訴人並無裝置假牙之必要。然觀諸上訴人所提出富
      邦產險公司所開具之賠款證明附被上訴人強制保險醫療給
      付費用明細表所載，被上訴人申請之保險給付中，除其中
      3 萬元部分係「義齒器材及裝置費用」外，其餘均係病房
      費、診療費、看護費用等項目，惟被上訴人就上開所列其
      餘項目本即未向上訴人求償，故上訴人主張被上訴人請求
      之醫療費用應扣除60,973元，實屬無據；又依上開長庚紀
      念醫院診斷證明書所載，被上訴人確因外傷致牙齒鬆動（
      見原審卷第24頁、本院卷第34頁），且楊宗源牙醫診所診
      斷證明書醫師囑言欄亦記載：「一、右上側門齒及左上犬
      齒拔牙。二、右下側門齒根管治療。三、假牙重建。」顯
      見上訴人因本件車禍確有裝置或修補假牙之必要；另被上
      訴人自承已自富邦產險公司受領2筆保險金各60,973元及
      8,039元，再依上訴人所提出富邦產險公司所開具之賠款
      證明附被上訴人強制保險醫療給付費用明細表（97年5月9
      日至97年8月8日）所載，被上訴人於申請60,973元之保險
      給付項目中，已包含3萬元之「義齒器材及裝置費用」（
      見本院卷第38頁），則被上訴人就假牙重建費用3萬元部
      分之損失既已因領取保險金而獲得填補，被上訴人就該3
      萬元部分之損失即不得再向上訴人請求賠償，且被上訴人
      於本件審理時亦同意上開已受領保險金3萬元部分予以扣
      除，故上訴人主張被上訴人假牙部分之醫療費用應扣除已
      領取之保險金3萬元，應為可採，是被上訴人就此項損害
      得請求之賠償金額為25,000元【計算式：55,000元－
      30,000元＝25,000元】。
   2、勞動能力減損即薪資損失部分：
      被上訴人主張原任職財團法人臺北縣私立瑞光老人養護中
      心（下稱瑞光老人養護中心），每月薪資約3萬元，因本
      件車禍受傷，長達4個月不能工作，因而受有薪資損失12
      萬元，並提出長庚紀念醫院診斷證明書及費用收據、勞工
      保險卡、勞工保險傷病診斷書、瑞光老人養護中心函附個
      人薪資年度明細表、員工工作說明書、員工在職證明書等
      件為證。上訴人固辯稱被上訴人主張之薪資損失過高，惟
      查被上訴人確因本件車禍受有右側脛骨開放性骨折之傷害
      ，且觀諸瑞光老人養護中心上開函附原告在職證明書中，
      確有記載被上訴人「3.於97/5/10至97/5/19為傷病手術住
      院，共計10日。4.於97/5/20至97/6/18為傷病在家休養，
      共計30日。5.於97/6/19至97/7/31以在家養傷為由申請留
      職停薪，共計43日。…7.於98/4/13至98/4/16為前次手術
      鋼釘拔除住院，共計4日。8.於98/4/17起至98/6中旬以請
      病假、集中月排休等方式申請局部在家養傷，並給予少量
      走動之輕工作」（見原審卷第43頁），被上訴人亦提出勞
      工保險卡足證其每月薪資約3萬元，則被上訴人主張因本
      件車禍受傷致長達4個月不能工作，薪資損失為12萬元，
      實屬合理，上訴人辯稱被上訴人主張之薪資損失過高，尚
      無可採。
   3、機車修理費用部分：
      被上訴人主張因本件車禍致其所有機車受損，因而支出機
      車修理費用2,531元，並提出行車執照及收據為證。經原
      審核算零件折舊額並予扣除後，被上訴人所得請求之機車
      修理費為1,782元，惟被上訴人於本院審理時同意就上開
      機車修理費不予請求，則關於被上訴人就機車修理費
      1,782元之請求，即應予駁回。
   4、慰撫金部分：
      按慰藉金之多寡，應斟酌雙方之身分、地位、資力與加害
      之程度及其他各種情形核定相當之數額。其金額是否相當
      ，自應依實際加害情形與被害人所受之痛苦及雙方之身分
      、地位、經濟狀況等關係決定之（最高法院85年度臺上字
      第460號判決參照）。本件被上訴人因上訴人之侵權行為
      ，受有右側脛骨開放性骨折、外傷後牙齒鬆動、前距腓韌
      帶斷裂等傷害，除自本件車禍發生後至98年4月中旬止，
      須忍受接受手術治療之不便與痛苦外，行動較諸平常亦為
      不便利，日常生活及工作之表現均受相當程度之影響，無
      論肉體及精神上均受有痛苦，被上訴人自得請求精神慰撫
      金。本院認原審斟酌兩造之身分、地位、經濟能力等一切
      情狀，認被上訴人請求之精神慰撫金以10萬元為適當，尚
      稱公允，是上訴人主張被上訴人請求之慰撫金過高云云，
      委不足採。
（三）從而，被上訴人得請求之金額合計為245,000元【計算式
      ：25,000元（醫療費用）＋12萬元（薪資損失）＋10萬元
      （精神慰撫金）＝245,000元】。上訴人雖抗辯其無資力
      清償上開債務，惟有無資力償還，乃執行問題，不能據為
      不履行義務之抗辯（參看最高法院19年度上字第1733號判
      例），上開上訴人之抗辯自無可採。
四、綜上所述，本件被上訴人本於侵權行為損害賠償之法律關係
    ，請求上訴人給付245,000元，為有理由，應予准許；逾此
    部分之請求，則為無理由，應予駁回。原審就命上訴人給付
    逾上開範圍部分，係依其言詞辯論終結時之事實為判決，固
    非無據，惟本件上訴後，被上訴人既同意扣除已領取保險金
    部分之假牙重置醫療費用3萬元，及就原審准許之機車修理
    費1,782元不予請求，則上訴意旨指摘原判決此部分不當，
    求予廢棄改判，為有理由，爰將原判決該部分廢棄改判如主
    文第1、2項所示；至上開不應准許部分，原審為上訴人敗訴
    之判決，核無不合，上訴人執前揭情詞指摘原判決此部分不
    當，求予廢棄改判，為無理由，應予駁回。
五、據上論結，本件上訴一部有理由，一部無理由，依民事訴訟
    法第436條之1第3項、第449條第1項、第450條、第79條，判
    決如主文。
中    華    民    國    99    年    3     月    22    日
                  民事庭審判長法  官  蔡聰明
                              法  官  林金發
                              法  官  王翠芬
以上正本係照原本作成。
對於簡易訴訟程序之第2審判決，如其上訴利益逾150萬元者，當
事人得以其適用法規顯有錯誤為理由，逕向最高法院提起上訴。
中    華    民    國    99    年    3     月    22    日
                              書記官  林建清

司法院資訊處製作；財團法人民間司法改革基金會備份。
